臺灣高雄地方法院刑事判決　　　　　　　 100年度訴字第50號
公　訴　人　臺灣高雄地方法院檢察署檢察官
被　　　告　葉人豪
選任辯護人　王森榮律師
　　　　　　賴柏宏律師
被　　　告　方泓剴
選任辯護人　周崇賢律師
上列被告因違反毒品危害防制條例案件，經檢察官提起公訴（99
年度偵字第30690 號），本院判決如下：
    主  文
葉人豪販賣第三級毒品，處有期徒刑貳年捌月，未扣案之販賣毒
品所得新臺幣壹仟伍佰元沒收，如全部或一部不能沒收時，以其
財產抵償之；又販賣第三級毒品，處有期徒刑貳年捌月，扣案之
CHT 手機壹支（序號：000000000000000號，內
含0000000000號SIM 卡壹張）、未扣案之販賣毒品所
得新臺幣壹仟捌佰元均沒收，如全部或一部不能沒收時，以其財
產抵償之。應執行有期徒刑年貳月，扣案之CHT 手機壹支（序
號：000000000000000號，內含0000000
000號SIM 卡壹張）、未扣案之販賣毒品所得新臺幣仟佰
元均沒收，如全部或一部不能沒收時，以其財產抵償之。
方泓剴販賣第三級毒品，處有期徒刑伍年陸月，扣案之NOKIA 手
機壹支（序號：000000000000000號）沒收，未
扣案之0000000000號SIM 卡壹張沒收，如不能沒收，
追徵其價額，未扣案之販賣毒品所得新臺幣壹仟元沒收，如全部
或一部不能沒收時，以其財產抵償之；又販賣第三級毒品，處有
期徒刑貳年拾月，扣案之NOKIA 手機壹支（序號：000000
000000000號）沒收，未扣案之0000000000
號SIM 卡壹張沒收，如不能沒收，追徵其價額，未扣案之販賣毒
品所得新臺幣壹仟元沒收，如全部或一部不能沒收時，以其財產
抵償之；又販賣第三級毒品，處有期徒刑貳年捌月，扣案之
NOKIA 手機壹支（序號：000000000000000號）
沒收，未扣案之0000000000號SIM 卡壹張沒收，如不
能沒收，追徵其價額，未扣案之販賣毒品所得新臺幣佰元沒收
，如全部或一部不能沒收時，以其財產抵償之；又販賣第三級毒
品，處有期徒刑貳年捌月，扣案之NOKIA 手機壹支（序號：00
0000000000000號）沒收，未扣案之000000
0000號SIM 卡壹張沒收，如不能沒收，追徵其價額，未扣案
之販賣毒品所得新臺幣陸佰元沒收，如全部或一部不能沒收時，
以其財產抵償之；又販賣第三級毒品，處有期徒刑貳年拾月，扣
案之NOKIA 手機壹支（序號：000000000000000
號）沒收，未扣案之0000000000號SIM 卡壹張沒收，
如不能沒收，追徵其價額，未扣案之販賣毒品所得新臺幣壹仟元
沒收，如全部或一部不能沒收時，以其財產抵償之。應執行有期
徒刑柒年，扣案之NOKIA 手機壹支（序號：000000000
000000號）沒收，未扣案之0000000000號SIM
卡壹張沒收，如不能沒收，追徵其價額，未扣案之販賣毒品所得
新臺幣仟玖佰元沒收，如全部或一部不能沒收時，以其財產抵
償之。
    事  實
一、葉人豪及方泓剴均明知愷他命係毒品危害防制條例第2條第2
    項第3 款所列之第三級毒品，非經許可不得販賣，竟均意圖
    營利，各自基於販賣第三級毒品愷他命之犯意，分別於附表
    所示之時間、地點，販賣如附表所示數量、價格之愷他命給
    附表所示之人。嗣經警實施通訊監察及搜索後，先後查獲葉
    人豪、方泓剴，並在葉人豪處扣得其所有供本件聯絡販毒使
    用之CHT 手機1 支（序號：000000000000000 號，內含0000
    000000號SIM 卡1 張）等物：在方泓剴處扣得渠所有供本件
    聯絡販毒使用之NOKIA 手機1 支（序號：000000000000000
    號，原裝載未扣案之0000000000號SIM 卡1 張）等物，始悉
    上情。
二、案經行政院海岸巡防署南部地區巡防局及高雄市政府警察局
    新興分局移送臺灣高雄地方法院檢察署檢察官偵查起訴。
    理  由
一、證據能力部分
 1、按被告以外之人於審判外之言詞或書面陳述，除法律有規定
    者外，不得作為證據；再被告以外之人於審判中有下列情形
    之一，其於檢察事務官、司法警察官或司法警察調查中所為
    之陳述，經證明具有可信之特別情況，且為證明犯罪事實之
    存否所必要者，得為證據：一、死亡者。二、身心障礙致記
    憶喪失或無法陳述者。三、滯留國外或所在不明而無法傳喚
    或傳喚不到者。四、到庭後無正當理由拒絕陳述者；又被告
    以外之人於審判外之陳述，雖不符第159 條之1 至第159 條
    之4 之規定，但經當事人於審判程序同意作為證據，法院審
    酌該言詞陳述或書面陳述作成時之情況，認為適當者，亦得
    為證據；當事人、代理人或辯護人於法院調查證據時，知有
    第159 條第1 項不得為證據之情形，而未於言詞辯論終結前
    聲明異議者，視為有前項之同意，刑事訴訟法第159 條第1
    項、第159 條之3 、第159 條之5 規定甚明。次按被告以外
    之人於偵查中向檢察官所為之陳述，除顯有不可信之情況者
    外，得為證據，刑事訴訟法第159 條之1 第2 項亦有明文。
    而所謂「顯有不可信性」係指陳述是否出於供述者之真意、
    有無違法取供情事之信用性而言，故應就偵查筆錄製作之原
    因、過程及其功能等項加以綜合觀察，據以判斷該傳聞證據
    是否「非顯不可信」，倘可據以認定其任意性暨信用性俱無
    疑慮者，即可例外賦予「證據能力」，俾其成為法院審判時
    之適格證據資料而言。再按刑事訴訟法第166 條以下規定之
    交互詰問，屬人證調查證據程序之一環，與證據能力係指符
    合法律規定之證據適格，亦即得成為證明犯罪事實存否之證
    據適格，其性質及在證據法則之層次並非相同，而被告、辯
    護人詰問權之行使與否，係有權處分，如欲行使，則證人於
    審判中，應依法定程序到庭具結陳述，並接受被告或辯護人
    等之詰問，其陳述始得作為認定被告犯罪事判斷之依據（參
    照司法院釋字第582 號解釋），否則如未進行交互詰問之調
    查證據程序，讓被告或辯護人行使詰問權，則該有證據能力
    之證人陳述，即不得作為判斷之依據，惟其原有之證據能力
    並不因而喪失（最高法院97年度臺上字第603 號判決可資參
    酌）。經查，證人劉明禕於警詢及偵訊時；證人吳佩錡、蕭
    志誠於偵查中所為之陳述，對被告方泓剴而言，固屬被告以
    外之人於審判外之言詞陳述，然證人劉明禕於審理時經合法
    傳喚均未到庭，參酌其於警詢時之陳述，經警方依法踐行告
    知義務，詢問筆錄之記載亦採取一問一答之方式，堪認製作
    之筆錄，係依法定程序為之，並無違法取供之情事，其陳述
    之信用性已受保障。再衡諸其於警詢時之陳述較接近案發時
    點，並陳述當時未直接面對被告方泓剴，心情較為篤定，壓
    力較小，較有可能為任意陳述，憑信性甚高，經考量其於審
    判外之外部附隨環境及條件，應認其於警詢時之陳述具有可
    信之特別情況，且與本件待證事實間具有相當之關聯性及必
    要性，自得依同法第159 條之3 之規定，有證據能力。而證
    人劉明禕、吳佩錡、蕭志誠於偵查中所為之陳述，均為親身
    經歷事項，又係經檢察官告以拒絕證言權、具結之義務及偽
    證罪之處罰後，再命其朗讀結文並具結後所為之陳述，有上
    開證人之結文在卷可稽。核其製作筆錄過程，並無違法取供
    或證明力明顯過低之瑕疵，復有全程錄音錄影可資憑信，所
    為陳述蓋係出於供述者之真意，皆具信用性，揆諸上開說明
    ，本屬有證據能力之證人陳述。且於本院審理時，已依人證
    調查程序，傳喚證人吳佩錡、蕭志誠到場，命其等立於證人
    之地位經檢察官、被告方泓剴及其辯護人當庭交互詰問，並
    使被告方泓剴有與其2 人對質及詰問之機會，而證人劉明禕
    於偵訊中之證言亦使被告方泓剴及其辯護人加以辯論，認均
    已完足為合法調查之證據，並保障被告方泓剴之對質詰問權
    ，自得採為判決之基礎。綜上，以上開證人劉明禕、吳佩錡
    、蕭志誠於偵查中經具結後所為陳述作為證據，並無任何不
    當，依同法第159 條之1 第2 項之規定，同認具有證據能力
    。另辯護人辯稱：證人蕭志誠、吳佩錡於偵查中受訊問時，
    辯護人均未到場，未有詰問證人之機會，而偵訊筆錄竟記載
    「辯護人律師到場」，是上開證人之偵訊筆錄顯有不可信之
    情況云云。經查，我國刑事訴訟法本無規定檢察官傳訊證人
    時，需給辯護人到場詰問之機會或權利，是辯護人所稱詰問
    權未受保障乙節，已無所據。再觀上開證人之偵訊筆錄，固
    於人別訊問前有記載「辯護人律師到場」等字（見偵卷第16
    8 頁），但此為偵訊筆錄製作之例稿，此觀偵卷中所有偵訊
    筆錄之記載自明（見偵卷第40、48、53、56、181 、187 頁
    ），且筆錄上「辯護人」與「律師到場」等字中間均有留白
    ，顯然是用以填入有到場之辯護人姓名，而辯護人所指摘之
    證人偵訊筆錄，關於此部分之記載，仍屬空白未填狀態，顯
    無任何與當時在庭之人不符之記載，是偵訊筆錄就此部分尚
    無任何違法之處，辯護人就此所指，亦非的論。至於證人吳
    佩錡於警詢時之陳述，屬被告以外之人於審判外之陳述，為
    傳聞證據，且核無同法第159 條之1 至第159 條之4 等傳聞
    例外規定之適用，應認無證據能力。
 2、本判決後開所引用之其他各該被告葉人豪、方泓剴以外之人
    於審判外之陳述（包括書面陳述），雖均屬傳聞證據，惟業
    經被告2 人、辯護人及檢察官於審理期日時均表示無意見而
    不予爭執（另被告葉人豪及其辯護人對前述被告方泓剴所爭
    執之各項證據亦均不爭執），且迄至言詞辯論終結前亦均未
    聲明異議，本院審酌上開證據資料製作時之情況，尚查無違
    法不當之瑕疵，亦認為以之作為證據應屬適當，故揆諸前開
    法律規定與說明，爰逕依刑事訴訟法第159 條之5 規定，認
    上揭證據資料均例外有證據能力。
二、訊據被告葉人豪對前揭事實欄一所載之犯罪事實，於審理時
    均坦承不諱（見本院卷第43頁），核與證人劉明禕於警詢、
    偵詢時；證人葛智偉於偵訊時之證述均相符（見警卷第51-5
    7 頁，偵卷第4-6 、181-183 頁），並有海巡署南部地區巡
    防局臺南市機動查緝隊指證照片、門號0000000000號之通訊
    監察譯文及扣案之前揭CHT 手機1 支在卷可稽（見警卷第58
    頁，通訊監察譯文卷第32頁），而邇來政府為杜絕毒品氾濫
    ，毒害人民甚深，再三宣導教民眾遠離毒品、媒體之報導既
    深且廣，對於毒品之禁絕，應為民眾所熟悉。又政府對於查
    緝施用、轉讓及販賣毒品無不嚴格執行，且販賣毒品罪更係
    重罪，設若無利可圖，衡情一般持有毒品者，當不致輕易將
    其持有之毒品交付他人。而第一級毒品海洛因價格不貲，且
    販賣毒品係違法行為，非可公然為之，亦無公定之價格，不
    論任何包裝，均可任意分裝增減份量，每次買賣價量，亦可
    能隨時依雙方間之關係深淺、資力、需求量及對行情之認知
    、來源是否充裕、查緝是否嚴緊，購買者被查獲時供述購買
    對象之可能性風險之評估等，因而異其標準，並機動調整，
    非可一概而論。是販賣利得除經坦承犯行或價量俱臻明確外
    ，委難查得實情，販賣之人從價差或量差中牟利方式雖異，
    其意圖營利之非法販賣行為則屬同一。本件被告葉人豪業已
    坦認於附表編號1 、2 所示之時間、地點，販賣如附表編號
    1 、2 所示數量、價格之愷他命給附表編號1 、2 所示之劉
    明禕、葛智偉等情，已如上述，足認被告上揭2 次愷他命之
    有償交易行為，確係基於圖利之本意，甚為明灼。故被告葉
    人豪上開任意性之自白既有前揭證據可佐，核與事實相符，
    自得採為論罪科刑之依據，是本件被告葉人豪部分事證已臻
    明確，犯行洵堪認定，應予依法論科。
三、訊據被告方泓剴則對附表編號4 、6 所示販賣愷他命犯行，
    及有於附表編號5 所示時地交付價值300 元之愷他命給吳佩
    錡等節均坦認無諱（見本院卷第13-14 、43-44 頁），惟對
    其餘犯行則矢口否認，辯稱：「附表編號5 該次，我雖有交
    付愷他命給吳佩錡，但沒有收錢。另我也沒有在附表編號3
    、7 所示時地販賣愷他命給劉明禕、蕭志誠」云云，而被告
    方泓剴之辯護人則為渠辯稱：被告方泓剴交付愷他命給他人
    ，並無營利意圖，應僅是轉讓行為云云。經查：
 1、被告方泓剴有以渠所持用之0000000000號電話，於：(1)民國
    99年4 月30日凌晨0 時52分57秒、57分42秒、99年5 月11日
    夜間8 時38分55秒與證人劉明禕為以下對話：「劉：你在哪
    裡？方：我在三民區。劉：三民區那邊？方：三民區○○路
    這邊。劉：十全路喔，我在建國路這邊去那邊，你要在哪邊
    等我？方：十全路坎城電影院好了。劉：喔，好。方：坎城
    裡面好了，打電動裡面。劉：好，『那個小的』。方：小的
    ？劉：嘿。方：好。劉：剩下的見面再說。方：好。」、「
    劉：我到了。方：你到裡面了嗎？劉：我走進來了。方：我
    也走進來了。」、「劉：你在哪裡？方：我在大立這邊，不
    過我沒有『小的』，『大的』你要嗎？劉：『大的』你說多
    少？方：1700。劉：多少？方：1700，不然我晚一點才有。
    晚一點差不多11、12點。劉：喔」（見通訊監察譯文卷第71
    、72頁）；(2)於99年5 月30日下午4 時1 分3 秒、6 月11日
    下午2 時59分40秒、下午4 時24分27秒與證人吳佩錡為以下
    對話：「方：我現在只有『下面』，要晚一點才有那個。吳
    ：要多晚？方：我不知道。你看要不要，現在只有『下面』
    。吳：只有下，下多少？方：300 。吳：『2 件』，我的那
    個呢？方：哪邊？吳：媽祖港橋這邊。... 要往五甲方向肯
    德基這邊。方：喔... 我到了打給你。」、「吳：你那邊是
    300 還是500 的？方：300 的。吳：好，那我先跟你拿...
    方：100 個是不是？吳：什麼100 ，先拿600 。方：600 ，
    你在哪呢？吳：我家。方：等一下嗎？... 吳：差不多4 點
    那邊可以嗎？方：4 點多好嗎？吳：你不要超過4 點半喔！
    方：好。」、「吳：你到了嗎？方：恩。吳：好。」（見通
    訊監察譯文卷第40、43頁）；(3)於99年5 月30日下午4 時14
    分2秒 與證人蕭志誠為以下對話：「（前略）方：我現在目
    前剩『5 杯涼的』。蕭：大杯涼的喔？方：嘿阿，小杯涼的
    都賣完了。... 蕭：要很晚嗎？方：差不多10點。蕭：沒關
    係，我跟你拿大杯的。方：好。蕭：我回去打給你。方：好
    。」（見通訊監察譯文卷第40頁），業據渠所不爭，且經證
    人劉明禕、吳佩錡、蕭志誠確認無誤（見偵卷第41、170 頁
    ），並有通聯調閱查詢單在卷可稽（見偵卷第148 頁），應
    堪認定。
 2、被告方泓剴於警詢、偵查中，經警方、檢察官提示前開與證
    人劉明禕、吳佩錡之通話譯文後，自承：「99年4 月30日我
    賣新臺幣（下同）1000元的愷他命給劉明禕，地點不記得」
    、「99年5 月30日我把價值300 元的愷他命給劉明禕」、「
    99年5 月30日我賣300 元的愷他命給佩錡，我們約在鳳山區
    的肯德基門口交易，她拿300 元給我，我拿2 包愷他命給她
    」、「99年6 月11日對話內容也是我賣愷他命給佩錡，我賣
    她2 包愷他命，收600 元，地點在五甲的特力屋後方停車場
    」、「因自己有在玩愷他命，自己用剩的別人會用現金向我
    購買」等語綦詳（見警卷第31、32、36頁，偵卷第54-55 頁
    ），也於審理時稱：「99年4 月30日該通電話內容是證人劉
    明禕要向我拿愷他命，我有拿愷他命給劉明禕、他也有給我
    錢，我賣他1000元」、「99年5 月11日該通電話內容也是說
    愷他命，最後我賣證人劉明禕1000元」、「有關附表編號6
    該次販賣愷他命給吳佩錡部分承認」、「我承認有拿愷他命
    給吳佩錡2 次」、「我有拿愷他命給蕭志誠，『5 杯涼的』
    是指蕭志誠要向我拿愷他命等語」等語明確（見本院卷第13
    、14、16、43頁、第80頁反面），核與證人劉明禕於警詢、
    偵訊時時稱：「99年4 月30日我和方泓剴聯絡購買愷他命，
    小的是指小包1 公克的，大的是5 公克。我向方泓剴買3 公
    克的愷他命，共3 包，價錢是1000元，交易地點在高雄市區
    ，詳細地點不記得」、「上開99年5 月11日的對話我也是要
    跟方泓剴買愷他命，我要拿小的，但他一開始說只有大的，
    說晚一點才有小的。當天比較晚時，我和他約在自強路、民
    生路附近交易，我跟他買1000元、3 小包的愷他命。譯文中
    方泓剴有問我要5 個還是1000，我跟他說要1000，就是3 小
    包之意。」等語（見警卷第53-5 4頁，偵卷第41頁）；證人
    吳佩錡於偵訊及審理時所述：「99年5 月30日的對話是我以
    2 公克300 元的價格向方泓剴買愷他命，我們約在馬祖港橋
    往五甲方向的肯德基交易。下午4 時1 分通話後，約15至20
    分鐘我們見面。前揭我和方泓剴於99年6 月11日下午2 時59
    分、4 時24分之對話內容，第1 通電話問方泓剴300 還是50
    0 是問價錢。之後，我向方泓剴買2 小包的愷他命，價錢是
    600 元，交易地點在我四維四路住處附近，交易時間是於下
    午4 時24分通話後，我錢有給他，愷他命也有拿到」、「先
    前和方泓剴、朋友聚餐時，就知道方泓剴有在賣愷他命，所
    以於99年5 月30日、6 月11日2 次打電話都是要跟方泓剴買
    愷他命，且在電話中已就數量、價格、交易地點談妥」等語
    （見偵卷第17 0、187 頁，本院卷第85-87 頁，甚至於審理
    時對於「妳電話中都已經講好了價格、包數、交易地點，這
    樣不是購買否則是什麼？」此問題，以「沈默點頭」之方式
    回應（見本院卷第87頁）；及證人蕭志誠於偵訊及審理時證
    陳：「99年5 月30日夜間10時許，我有打電話給方泓剴，要
    買2000元、5 包的愷他命，就是譯文中所指『大杯的』，交
    易地點則在方泓剴住處附近的郵局。見面時方泓剴有將愷他
    命給我，但我實際只交付1000元，尚欠1000元」等語（見偵
    卷第170 頁，本院卷第88-92 頁）均相符，並經證人劉明禕
    、吳佩錡、蕭志誠指認被告方泓剴無誤，有警詢筆錄、海巡
    署南部地區巡防局臺南市機動查緝隊指證照片可考（見警卷
    第54、59頁，偵卷第122 、124 、131 、134 頁）。再審酌
    證人劉明禕、吳佩錡、蕭志誠上開所言均經其等具結在卷（
    見偵卷第43、17 3、175 頁），衡情應無故意必要設詞誣陷
    被告方泓剴，自陷己受偽證罪追訴處罰之風險，所述亦與前
    開譯文所示被告方泓剴與證人劉明禕、吳佩錡、蕭志誠談妥
    販賣愷他命之數量、金錢及交易時地之情節相吻合，是其等
    所言均值採信。從而，被告方泓剴有於附表編號3-7 所示之
    時間、地點，販賣如附表編號3-7 所示數量、價格之愷他命
    給證人劉明禕、吳佩錡、蕭志誠等人，應屬事實。
 3、衡情販賣毒品之行為，本無一定之公定價格，是其各次買賣
    價格，當亦各有差異，或隨供需雙方之資力、關係之深淺、
    需求之數量、貨源充裕與否、販賣者對於資金之需求如何，
    殷切與否，以及政府查緝之態度，進而為各種不同之風險評
    估，而為機動性調整，是其價格標準，自非一成不變。況且
    ，販賣者從各種「價差」或「量差」或係「純度（如摻入葡
    萄糖等物）」謀取利潤方式，或有差異，然其所圖利益之非
    法販賣行為目的，則屬相同，並無二致。因之，販賣利得，
    除經行為人（被告）坦承，或其價量至臻明確，確實難以究
    其原委。但依一般民眾普遍認知毒品之非法交易，向為政府
    查禁森嚴，且重罰不寬貸，衡諸常情，倘非有利可圖，絕無
    平白甘冒被重罰高度風險之理，從而，舉凡其有償交易，除
    足反證其確另基於某種非圖利本意之關係外，通常尚難因無
    法查悉其買進、賣出之差價，而諉無營利之意思，或阻卻販
    賣犯行之追訴（參照最高法院87年臺上字第3164號判決意旨
    ）。況查，販賣毒品之販賣行為，係行為人基於營利之目的
    ，而販入或賣出毒品而言。販賣毒品者，其主觀上須有營利
    之意圖，且客觀上有販賣之行為即足構成，至於實際上是否
    已經獲利則非所問。即於有償讓與他人之初，係基於營利之
    意思，並著手實施，而因故無法高於購入之原價出售，最後
    不得不以原價或低於原價讓與他人時，仍屬販賣行為。必也
    始終無營利之意思，縱以原價或低於原價有償讓與他人，方
    難謂為販賣行為，而僅得以轉讓罪論處（最高法院93年臺上
    字第1651號判決意旨參照）。查被告方泓剴有於前揭對話中
    與證人劉明禕、吳佩錡、蕭志誠等人約定交易之愷他命數量
    、金額、時間、地點，並確有交付約定之愷他命給該些購毒
    者，且收取現金之行為，詳如前載，而按毒品價格昂貴、取
    得不易，自客觀以言，倘無利可圖，被告方泓剴何需為上開
    行為。據此，被告方泓剴應有從中獲取利益，具營利之意圖
    至堪認定。
 4、至證人吳佩錡固於偵訊時曾稱99年5 月30日該次被告方泓剴
    未向其收錢，是送其吃的等語（見偵卷第170 頁），然其之
    後又向檢察官稱：該次其確實有交付300 元給被告方泓剴，
    上次說送其吃的是另外1 次，因時間較久，約見面地點相同
    ，所以搞混了等語明確（見偵卷第187 頁）。另其於審理時
    雖改稱：「附表編號5 、6 所示2 次，方泓剴都是請我，沒
    有金錢交易，我因覺得不好意思，所以於附表編號5 該次有
    塞1 、200 元給他，就只有這1 次而已」等語（見本院卷第
    82-83 頁），但經檢察官質疑為何於偵訊時所述不同，是否
    於偵訊時作偽證，其又改稱：「附表編號6 該次我也有給方
    泓剴600 元。附表編號5 、6 所示2 次我原本都是要向方泓
    剴買的，但方泓剴沒收錢，我就塞給他幾佰元，總共給了2
    次」等語（見本院卷第84頁），顯然其所述被告方泓剴未收
    錢乙節，不無袒護之意，甚或有誤記之情事，尚難以之作為
    對被告方泓剴有利之認定。
 5、另起訴書附表編號7 雖載被告方泓剴販賣0.6 公克之愷他命
    給證人蕭志誠，然審酌證人蕭志誠於審理自承0.6 公克是其
    猜的等語甚明（見本院卷第88頁反面、第90頁），自應以其
    上述之愷他命5 包較為可採，爰更正如附表編號6 所示。再
    起訴書附表所載之販賣時間，本院參酌前述證人之證述、相
    關通訊監察譯文，認應以本判決附表所載之販賣時間較符事
    實，亦更正如本判決附表所示，併予指明。
 6、綜上所述，被告方泓剴及渠辯護人前揭所辯均不可信，本件
    事證既明，被告方泓剴之犯行堪以認定，亦應依法論科。
四、論罪科刑部分
 1、按愷他命係毒品危害防制條例第2 條第2 項第3 款所稱之第
    三級毒品，依法不得販賣。核被告葉人豪、方泓剴所為，均
    係犯毒品危害防制條例第4 條第3 項之販賣第三級毒品罪。
    被告葉人豪、方泓剴就附表所為之數次販賣犯行，犯意個別
    ，行為互殊，應予分論併罰。
 2、按毒品危害防制條例第17條第2 項規定，犯第4 條至第8 條
    之罪於偵查中及審判中均自白者，減輕其刑。所謂於偵查中
    及審判中均自白，係指被告於偵查中歷次之陳述，曾經自白
    ，且於各審級審判中歷次之陳述，曾經自白而言。舉凡刑事
    法律之解釋，不論為實體法或程序法，其最重要之原則迨為
    對被告有利之原則。本條項之規定，既為於偵查中及審判中
    均自白，而非於偵查中及審判中之每次陳述均自白，則被告
    在偵查中歷次陳述只要曾經自白（一次以上），且在審判中
    歷次陳述亦曾經自白（一次以上），解釋上即符合該條項之
    規定（臺灣高等法院暨所屬法院99年法律座談會刑事類提案
    第26號決議參照）。而所謂自白在學理上有所謂「狹義自白
    」與「廣義自白」二種概念；刑事訴訟法第100 條規定，雖
    將被告對於犯罪之自白及其他不利益之陳述區分為二，然自
    白在本質上亦屬於自己不利益陳述之一種，而同法第156 條
    第1 項，固僅就自白之證據能力為規定，但對於其他不利益
    之陳述證據能力之有無，仍有其適用。基於被告自白在刑事
    訴訟法上之證據能力與證明力有諸多之限制，因此法規範上
    所謂被告之自白，宜從廣義解釋，除指對於犯罪事實全部或
    一部為肯定供述之狹義自白外，尚包括狹義自白以外之其他
    承認不利於己之事實所為之陳述在內，故毒販在偵查及審判
    中之歷次陳述，各有一次以上之自白者，不論其之自白，係
    出於自動或被動、簡單或詳細，並其自白後有無翻異，即應
    依法減輕其刑（最高法院99年度臺上字第6544號、第4878號
    判決意旨參照）。
 3、又所謂偵查中自白，係指依刑事訴訟法規定，在具犯罪偵查
    、證據蒐集等職權之檢察官、司法警察官、司法警察及其他
    有偵查職權之公務員訊問、調查中自白者而言（最高法院87
    年度臺上字第1257號判決要旨參照）。而前開規定之立法目
    的在於使製造、販賣、運輸、轉讓毒品案件之刑事訴訟程序
    能儘早確定，鼓勵被告自白認罪，開啟其自新之路。檢察官
    是否傳喚被告，事涉檢察官職權行使，被告縱有自白犯罪之
    意也不必然有機會於檢察官偵查中自白犯罪。倘因司法程序
    運作之結果剝奪被告適用現行毒品危害防制條例第17條第2
    項規定減刑的機會，顯然違反平等原則。
 4、查被告葉人豪所為附表編號1 所示犯行，乃檢察官於訊問證
    人劉明禕後，未再就此部分犯行提訊被告，即行起訴（詳見
    偵卷第40-41 、56-57 頁），是被告葉人豪不論向司法警察
    （官）、檢察官均無就此部分為自白之陳述機會，而被告葉
    人豪於本院審理中就附表一編號1 所示之犯罪事實已全部自
    白，若僅因被告葉人豪於偵查中未曾就附表一編號1 部分應
    訊而無從自白，即認不得適用毒品危害防制條例第17條第2
    項規定減輕其刑，則與該條鼓勵被告自白認罪，使該案件之
    刑事訴訟程序能儘早確定之立法目的不符，並將無法主動應
    訊進而喪失自白機會之不利益歸於偵查中屬於被動造之被告
    ，顯失事理之平。同此論理，就附表編號2 部分，檢察官於
    訊問證人葛智偉後，亦未曾提訊被告葉人豪，旋即起訴（見
    偵卷第181-190 頁），被告葉人豪同無機會於偵查中自白，
    而於審理時被告葉人豪也對此部分犯行坦認無諱，本院因認
    此情形於上開規定宜從寬解釋，被告葉人豪就附表編號1 、
    2 部分於偵查中雖未及自白，嗣於本院審理中則就附表編號
    1 、2 全部之犯罪事實為自白，依前開說明，仍得依毒品危
    害防制條例第17條第2 項之規定，均減輕其刑。再查被告方
    泓剴於偵查中，對於附表編號4 、5 、6 等3 次犯行均自白
    犯罪（見偵卷第54-55 頁），再於審理時對附表編號4 、6
    部分坦認無諱，及承認於附表編號5 所示時地有交付價值30
    0 元之愷他命給吳佩錡等節業如前述，是依前開說明，被告
    方泓剴雖於審理中翻異前詞，然就附表編號4 、6 部分既於
    偵查及審理時各曾自白過1 次；就編號5 部分偵查中曾自白
    過全部犯行，審理時又對有交付愷他命給證人吳佩錡之犯罪
    事實主要部分為肯定供述，均應認得依毒品危害防制條例第
    17條第2 項規定，減輕其刑，不因渠自白後有翻異而影響該
    條之適用。另關於附表編號7 部分，被告曾於警詢時對渠與
    證人蕭志誠於99年5 月30日下午4 時14分2 秒之對話譯文中
    ，證人蕭志誠要向渠買愷他命乙情自白在卷（見警卷第32頁
    ），而檢察官就此部分均未曾訊問被告，僅於訊問證人蕭志
    誠後即提起公訴（見偵卷第170-190 頁），至本院審理時，
    被告方泓剴也坦承有拿愷他命給蕭志誠等語明確（見本院卷
    第80頁反面），是依前揭說明，被告既分於警詢、審理時對
    證人蕭志誠有電話聯絡要買愷他命，及渠事後確有交付愷他
    命給證人蕭志誠等犯罪事實主要部分均為肯定供述，當不能
    因檢察官未給渠就此部分為自白之陳述機會即謂無毒品危害
    防制條例第17條第2 項規定之適用，故縱被告方泓剴嗣於審
    理時一反前詞否認此部分犯行，仍應依上開規定，予以減輕
    其刑，方合乎事理之平及該條之立法目的。至於附表編號3
    部分，被告方泓剴於本院審理時自始至終未曾坦承，當無該
    條之適用，應予指明。
 5、辯護人雖請本院依刑法第59條規定，為被告葉人豪酌減其刑
    ，然本院衡酌本件被告葉人豪所為之販賣第三級毒品犯行，
    並無情堪憫恕之情況，尚無從依該條規定予以減輕其刑。
 6、爰審酌被告葉人豪、方泓剴均明知毒品對人體之危害性，為
    圖私利，竟販賣愷他命，足令買受毒品者沉迷於毒癮，無法
    自拔外，輕則戕害個人身心，重則因缺錢買毒而引發各式犯
    罪，對國家、社會、個人之傷害可謂至深且鉅，以及被告葉
    人豪、方泓剴所販售之愷他命數量、次數、對象、金額，暨
    參酌被告葉人豪犯後對全部犯行均坦承，態度良好，而被告
    方泓剴則僅坦認部分犯行，未見真誠悔意等一切情狀，分別
    量處如主文所示之刑，並定其2 人之應執行刑，以資懲戒。
 7、被告葉人豪所持用之CHT 手機1 支（序號：00000000000000
    0 號，內含0000000000號SIM 卡1 張），名義申辦人雖為其
    母，但供其使用長達4 、5 年之久（見警卷第3 頁），堪認
    屬被告所有之物，又用來與證人葛智偉聯絡販毒事宜，應依
    毒品危害防制條例第19條第1 項宣告沒收。另被告方泓剴所
    有，扣案之NOKIA 手機1 支（序號：000000000000000 號）
    ，及未扣案之0000000000號SIM 卡1 張，乃供本件聯絡販毒
    使用，業經渠供承在卷（見本院卷第120 頁），且該SIM 卡
    無證據證明已滅失，亦應依同條項規定，均宣告沒收，且如
    上開SIM 卡1 張不能沒收，應追徵其價額。又刑法沒收之物
    ，雖指原物，但金錢為代替物，重在兌換價值，而不在原物
    ，自難拘泥於沒收原物之理論，認沒收販賣毒品所得之金錢
    ，以當場查獲扣押者為限，且毒品危害防制條例第19條第1
    項係刑法第38條第1 項第3 款、第3 項但書之特別規定，政
    府為肅清毒品，貫徹禁政，既設專條，採義務沒收主義，揆
    諸立法主意旨，當不致有此限制，故販賣毒品所得之金錢，
    苟能認定其係販賣毒品所得之款（例如販毒所得之款，業經
    消費寄託或消費借貸與他人，則應認該販毒所得之款仍屬存
    在），不以當場查獲扣押者為限，此有最高法院66年度第8
    次刑事庭會議決議可資參照。是依前開決議意旨，販賣毒品
    所得之金錢，無論已否扣案，如仍屬存在，即應依法沒收。
    本件被告葉人豪如附表編號1 、2 所示之販賣第三級毒品所
    得1500、1800元部分；被告方泓剴如附表編號3-7 所示之販
    賣第三級毒品所得1000元、1000元、300 元、600 元、1000
    元（就附表編號7 被告方泓剴販賣愷他命給蕭志誠部分，證
    人蕭志誠證稱僅付1000元如前所述，是被告方泓剴就該次販
    毒所得亦僅有1000元）部分雖均未扣案，然無證據證明已不
    存在，仍應依毒品危害防制條例第19條第1 項之規定均諭知
    沒收，如全部或一部不能沒收時，分以被告葉人豪、方泓剴
    之財產抵償之。至於在被告葉人豪、方泓剴處扣得之白色粉
    末1 包、白色晶體粉末1 包，經送高雄醫學大學附設中和紀
    念醫院鑑驗結果，均含愷他命成分（驗前淨重分別為0.193
    公克、1.011 公克，驗後淨重分別為0.188 公克、1.006 公
    克），有該院100 年2 月25日檢驗報告為憑（見本院卷第56
    、60頁），固均係第三級毒品，屬違禁物，然並無證據證明
    該些毒品與本件販賣毒品犯行有所關連，爰不另宣告沒收。
    而扣案之被告葉人豪所有之記帳本2 本及吸食工具1 組、
    NOKIA 手機2 支（序號：0000000BN26Q7 號、0000000 號，
    內含0000000000、0000000000號SIM 卡各1 張）；被告方泓
    剴所有之HTC 手機1 支（序號：000000000000000 號，內含
    0000000000號SIM 卡1 張）、0000000000號SIM 卡1 張，亦
    均無證據證明與本件販賣毒品犯行有關，均不另沒收。
據上論斷，應依刑事訴訟法第299 條第1 項前段，毒品危害防制
條例第4 條第3 項、第17條第2 項、第19條第1 項，刑法第11條
前段、第51條第5 款，判決如主文。
本件經檢察官陳俊宏到庭執行職務。
中    華    民    國   100    年    4     月    29    日
              刑事第十七庭  審判長法  官  陳培維
                                  法  官  陳君杰
                                  法  官  余銘軒
 以上正本證明與原本無異。
如不服本判決應於收受送達後10日內向本院提出上訴書狀，並應
敘述具體理由；如未敘述上訴理由者，應於上訴期間屆滿後20日
內向本院補提理由書（均須按他造當事人之人數附繕本）「切勿
逕送上級法院」。
中    華    民    國   100    年    5     月    3     日
                                  書記官  吳書逸
附錄論罪科刑法條
毒品危害防制條例第4條
製造、運輸、販賣第一級毒品者，處死刑或無期徒刑；處無期徒
刑者，得併科新臺幣 2 千萬元以下罰金。
製造、運輸、販賣第二級毒品者，處無期徒刑或 7 年以上有期
徒刑，得併科新臺幣 1 千萬元以下罰金。
製造、運輸、販賣第三級毒品者，處 5 年以上有期徒刑，得併
科新臺幣 7 百萬元以下罰金。
製造、運輸、販賣第四級毒品者，處 3 年以上 10 年以下有期
徒刑，得併科新臺幣 3 百萬元以下罰金。
製造、運輸、販賣專供製造或施用毒品之器具者，處 1 年以上
7 年以下有期徒刑，得併科新臺幣 1 百萬元以下罰金。
前五項之未遂犯罰之。
附表
┌──┬─────┬──────┬───────┬─────────────┐
│編號│買受人    │出賣人      │販賣時間      │販賣之方式、地點、代價    │
├──┼─────┼──────┼───────┼─────────────┤
│ 1  │劉明禕    │葉人豪      │99年5 月中旬夜│葉人豪在高雄市○○路與林森│
│    │          │            │間10時後之某時│路口，以1500元之代價，販賣│
│    │          │            │（起訴書誤載為│5公克愷他命給劉明禕。     │
│    │          │            │夜間10時許）  │                          │
├──┼─────┼──────┼───────┼─────────────┤
│ 2  │葛智偉    │葉人豪      │99年6 月7 日下│葉人豪以事實欄所載CHT 手機│
│    │          │            │午7 時18分後之│裝載0000000000號SIM 卡與葛│
│    │          │            │某時（起訴書誤│智偉持用之0000000000號電話│
│    │          │            │載為夜間8 時許│聯絡，約定以1800元之對價，│
│    │          │            │）            │販賣愷他命5 公克給葛智偉，│
│    │          │            │              │並約在高雄市小港區中船一村│
│    │          │            │              │1 之6 號葛智偉住處外交易。│
├──┼─────┼──────┼───────┼─────────────┤
│ 3  │劉明禕    │方泓剴      │99年4 月30日凌│方泓剴以事實欄所載NOKIA 手│
│    │          │            │晨0 時57分許（│機搭配0000000000號SIM 卡與│
│    │          │            │起訴書誤載為99│劉明禕持用之0000000000號電│
│    │          │            │年4 月27日夜間│話聯絡，約定以1000元之對價│
│    │          │            │8 時45分許）  │，販賣3 包（每包1 公克，共│
│    │          │            │              │3公 克）之愷他命給劉明禕，│
│    │          │            │              │並依約在高雄市區內某處交易│
│    │          │            │              │。                        │
├──┼─────┼──────┼───────┼─────────────┤
│ 4  │劉明禕    │方泓剴      │99年5 月11日夜│方泓剴以同上手機、門號SIM │
│    │          │            │間8 時38分後之│卡與劉明禕持用之0000000000│
│    │          │            │某時（起訴書誤│號電話聯絡，約定以1000元之│
│    │          │            │載為夜間11時許│對價，販賣愷他命3 小包給劉│
│    │          │            │）            │明禕，並約在高雄市○○路與│
│    │          │            │              │民生路口附近交易。        │
├──┼─────┼──────┼───────┼─────────────┤
│ 5  │吳佩錡    │方泓剴      │99年5 月30日下│方泓剴以同上手機、門號SIM │
│    │          │            │午4 時1 分後15│卡與吳佩錡持用之0000000000│
│    │          │            │至20分鐘內之某│號電話聯絡，約定以300 元之│
│    │          │            │時（起訴書誤載│代價，販賣2 公克之愷他命給│
│    │          │            │為下午4 時20分│吳佩錡，並約在高雄市鳳山區│
│    │          │            │許）          │馬祖港橋附近肯德基速食店交│
│    │          │            │              │易。                      │
├──┼─────┼──────┼───────┼─────────────┤
│ 6  │吳佩錡    │方泓剴      │99年6 月11日下│方泓剴以同上手機、門號SIM │
│    │          │            │午4 時24分許  │卡與吳佩錡持用之0000000000│
│    │          │            │              │號電話聯絡，約定以600 元之│
│    │          │            │              │對價，販賣愷他命2 小包給吳│
│    │          │            │              │佩錡，並約在高雄市苓雅區四│
│    │          │            │              │維四路5 號5 樓之3 吳佩錡住│
│    │          │            │              │處附近之特力屋後方停車場交│
│    │          │            │              │易。                      │
├──┼─────┼──────┼───────┼─────────────┤
│ 7  │蕭志誠    │方泓剴      │99年5 月30日夜│方泓剴以同上手機、門號SIM │
│    │          │            │間10時許      │卡與蕭志誠持用之0000000000│
│    │          │            │              │號電話聯絡，約定以2000元之│
│    │          │            │              │對價，販賣愷他命5 包給蕭志│
│    │          │            │              │誠，並約在高雄市前金區福音│
│    │          │            │              │街25之26號8 樓方泓剴住處附│
│    │          │            │              │近之郵局交易（蕭志誠實際僅│
│    │          │            │              │支付1000元，尚有1000元未付│
│    │          │            │              │）。                      │
└──┴─────┴──────┴───────┴─────────────┘